臺灣高等法院民事判決
109年度再易字第96號
再 審原 告  黃茂城  
訴訟代理人  趙建和律師
            趙連泰律師
再 審被 告  蘇東賀  
訴訟代理人  王永森律師
            蔡慧貞律師
上列當事人間請求債務不履行損害賠償等事件，再審原告對於中
華民國109年8月19日本院109年度上易字第219號確定判決提起再
審之訴，本院於110年1月27日言詞辯論終結，判決如下：
    主      文
再審之訴駁回。
再審訴訟費用由再審原告負擔。
    事實及理由
壹、程序方面：
　　按再審之訴，應於30日之不變期間內提起。前項期間自判決
    確定時起算，判決於送達前確定者，自送達時起算，民事訴
    訟法第500條第1項、第2項前段定有明文。兩造間請求債務
    不履行損害賠償等事件，經本院於民國109年8月19日以109
    年度上易字第219號為再審原告敗訴之判決（下稱原確定判
    決），因不得上訴第三審法院，而於同日確定。惟原確定判
    決於109年9月1日始送達再審原告，有送達證書附卷足參（
    見原確定判決卷第401頁）。再審原告於109年9月30日，以
    原確定判決有民事訴訟法第496條第1項第1款、第497條規定
    之再審事由，提起本件再審之訴（見本院卷第3-24頁），自
    原確定判決送達時起算，未逾30日之不變期間，其再審之訴
    自為合法。
貳、實體方面：　
一、再審原告主張：伊於105年7月15日向再審被告購買「○○○○○○
    」社區（下稱系爭社區）內門牌新北市○○區○○路000號0樓房
    地（下稱系爭房地）及地下一樓編號B1-56停車位（下稱系
    爭停車位），約定總價新臺幣（下同）3,500萬元，再審被
    告並在不動產買賣契約書（下稱系爭買賣契約）所附標的物
    現況說明書「建物現況是否有滲漏水情形」欄位勾選「否」
    。然於簽訂系爭買賣契約後，伊始知悉系爭停車位所在之系
    爭社區地下一至三樓部分牆壁即共有部分滲漏水，有減少系
    爭停車位通常價值、效用之瑕疵，致伊受有89萬2,500元之
    損害。依公寓大廈管理條例第3條第3款、第4款規定及最高
    法院90年度台上字第1460號判決意旨，可知系爭社區之共有
    部分亦屬伊買受之標的，自有民法第354條第1項前段瑕疵擔
    保責任規定之適用，且此項擔保責任不因瑕疵之物可修繕回
    復即得免除。原確定判決逕認系爭房地及停車位等專有部分
    無滲漏水之情事，而系爭社區地下一樓公共設施部分雖有滲
    漏水，惟尚不影響結構安全，亦非無法修復，難謂系爭社區
    地下一樓公共設施部分牆壁滲漏水已影響系爭停車位之通常
    效用或價值而構成物之瑕疵，顯係擅自創設民法第354條第1
    項前段規定所無之要件，已違反民法第354條第1項前段、公
    寓大廈管理條例第3條第3款、第4款規定及最高法院90年度
    台上字第1460號判決意旨，適用法規顯有錯誤。又原確定判
    決漏未斟酌系爭社區於109年5月26日函覆之志明工程有限公
    司（下稱志明公司）保固書及報價單、管委會會議紀錄、系
    爭地下室修繕照片等資料（即再證七，下稱再證七），及社
    團法人新北市不動產估價師公會鑑定報告（下稱系爭估價報
    告書），依再證七所示，該次修繕工程範圍已達系爭社區地
    下一樓第53、55號車位天花板，且連續壁滲漏水情形迄今仍
    未修復，而系爭停車位為56號車位，系爭社區地下室滲漏水
    已影響系爭停車位之使用，系爭估價報告書亦推估漏水價值
    減損比例為2.55%，系爭社區地下室連續壁滲漏水實有影響
    系爭停車位之效用及減損價值，再證七及系爭估價報告書確
    屬影響原確定判決之重要證物，原確定判決顯有就足影響於
    判決之重要證物漏未斟酌之情事。爰依民事訴訟法第496條
    第1項第1款、第497條規定提起本件再審之訴等語。並於本
    院聲明：㈠原確定判決廢棄。㈡上開廢棄部分，再審被告於前
    訴訟程序之上訴駁回。
二、再審被告則以：系爭社區地下一樓牆壁雖有滲漏水情形，然
    原確定判決依台北市建築師公會及台北市結構工程工業技師
    公會鑑定結果，認尚不影響結構安全，如為止漏處理及防水
    粉刷能有效阻止壁體滲漏，並未影響系爭停車位之通常效用
    或價值，或欠缺保證品質，而認未構成物之瑕疵，原確定判
    決係依卷內證據、鑑定報告等資料而為證據取捨與事實認定
    ，並以認定之事實適用法規，而認伊不負瑕疵擔保責任，並
    無錯誤適用民法第354條第1項前段規定、公寓大廈管理條
    例第3條第3款、第4款及最高法院90年度台上字第1460號判
    決意旨之情形。再審原告以原確定判決認定系爭社區地下一
    樓牆壁漏水並未致系爭停車位構成物之瑕疵有誤而提起本件
    再審之訴，顯係對原確定判決所為證據取捨與事實認定之指
    摘，此與民事訴訟法第496條第1項第1款適用法規顯有錯誤
    之情形不符。又原確定判決就再證七及系爭估價報告書均已
    加以斟酌，並依該資料認定系爭停車位本身並無因滲漏水而
    不能為通常使用，或因所在地下一樓公共設施牆壁部分滲漏
    水，致無法供停車使用之瑕疵，難認影響其交易價值，顯無
    就足影響於判決之重要證物漏未斟酌之情事。原確定判決並
    無民事訴訟法第496條第1項第1款、第497條規定之再審事由
    等語，資為抗辯。並於本院聲明：再審之訴駁回。
三、再審原告主張原確定判決違反民法第354條第1項前段、公寓
    大廈管理條例第3條第3款、第4款規定及最高法院90年度台
    上字第1460號判決意旨，適用法規顯有錯誤，且漏未斟酌再
    證七、系爭估價報告書等足影響於原確定判決之重要證物，
    其自得以原確定判決有民事訴訟法第496條第1項第1款、第4
    97條規定之再審事由，提起再審之訴云云，惟為再審被告所
    否認，並執前詞置辯。經查：
　㈠就民事訴訟法第496條第1項第1款規定適用法規顯有錯誤之再
    審事由部分：
　⒈按民事訴訟法第496條第1項第1款所謂適用法規顯有錯誤，係
    指確定裁判就事實審法院所確定之事實適用法規顯然不合於
    法律規定，或與司法院現尚有效及大法官會議之解釋，或消
    極的不適用法規，顯然影響裁判者而言，不包含漏未斟酌證
    據或取捨證據及認定事實不當或錯誤之情形在內（最高法院
    63年台上字第880號判例、109年度台聲字第2756號裁定意旨
    參照）。
　⒉再審原告主張依公寓大廈管理條例第3條第3款、第4款規定及
    最高法院90年度台上字第1460號判決意旨，可知系爭社區之
    共有部分亦屬伊買受之標的，自有民法第354條第1項前段瑕
    疵擔保責任規定之適用，且此項擔保責任不因瑕疵之物可修
    繕回復而免除，原確定判決以系爭社區地下一樓公共設施部
    分雖有滲漏水，惟尚不影響結構安全，亦非無法修復，未影
    響系爭停車位之通常效用或價值，不構成物之瑕疵，係擅自
    創設民法第354條第1項前段規定所無之要件，適用法規顯有
    錯誤云云。然查：
　　⑴原確定判決依志明公司施作防水止漏工程之保固書與現場
      照片，認定系爭停車位本身並無因滲漏水而不能為通常使
      用，或因所在地下一樓公共設施牆壁部分滲漏水，致無法
      供停車使用之瑕疵。並依台北市建築師公會鑑定意見所載
      ：「由於連續壁在國外均被當作地下室開挖時之臨時擋土
      措施，且連續壁壁體在打設時，混凝土本身之品質即很難
      控制，故其本身之水密性不佳，再加上每一單元打設之端
      部接縫部位之防水困難，因此幾乎所有的連續壁均會有漏
      水問題；而在台灣則常將連續壁當作永久結構之外牆使用
      ，因其本身構造即難達到防水之功能，今再把建築物之荷
      重的一部分由連續壁體去承擔，當然，其造成之龜裂與漏
      水是無法避免的；既然連續壁本身已被視為一定會產生漏
      水現象，且其癥結是在結構本身之問題，建議地下室全面
      以混凝土深層滲透塗封劑（Concrete Deep Penetration 
      Sealer，以下簡稱CDPS）改善，並建議採用加拿大凱頓（
      Kryton）公司出產之Krystol（T1&T2）結晶防水系統，以
      凱頓水泥基滲透結晶（T1&T2）結構塗刷防水材工法進行
      修復；若依上述改善對策進行修復，可保固至少五年，亦
      不會造成室內面積明顯縮減，但無論採用何種工法修復，
      通常無廠商敢於保證保固5年後仍不會發生漏水情況，俟
      保固5年期滿後，若再發生輕微滲漏情況，屆時系爭社區
      再考量是否有必要增加施作複壁」等語。及審酌台北市結
      構工程工業技師公會鑑定報告所載：「⒈連續壁之厚度及
      深度取決於開挖分析之穩定性及變形量，鑑定標的物設計
      連續壁厚度60cm，經結構外審通過並施工完成；目前使用
      階段，地下室牆體60cm厚足以承擔土壓力及水壓力載重作
      用。⒉檢視部分地下室牆面有漏水瑕疵，觀察牆體無嚴重
      開裂、大量湧水或砂石粒料掏空等現象，牆體滲漏係因連
      續壁防水性能不完整，一旦壁體變形產生細微裂縫，地下
      水經由裂縫滲出所致；檢查滲漏位置為連續壁牆體部分不
      在柱構件範圍內，評估地下室牆體滲漏不會影響結構安全
      。⒋依據透地雷達掃描判讀結果，止漏處理及防水粉刷能
      有效阻止壁體滲漏；建議就滲漏位置進行低壓灌漿止漏及
      填縫劑填實處理，牆面防水粉刷以增加滲水阻擋性」等語
      。而為綜合判斷，認定系爭停車位並無滲漏水之情形，而
      系爭社區地下一樓公共設施部分牆壁雖有滲漏水之情事，
      尚不影響結構安全，如以台北市建築師公會或台北市結構
      工程工業技師公會建議之工法，為止漏及防水處理，亦非
      全然無法修復，尚難認系爭社區地下一樓公共設施部分牆
      壁滲漏水之情形，影響系爭停車位之通常效用或價值，或
      欠缺保證之品質，而構成物之瑕疵（見原確定判決第4-6
      頁）。則原確定判決依其所確定系爭停車位本身並無滲漏
      水，系爭社區地下一樓公共設施部分牆壁滲漏水之情形，
      亦未構成系爭停車位之瑕疵之事實，所為再審被告就系爭
      停車位無瑕疵擔保責任適用之法律上判斷，自無再審原告
      所指適用民法第354條規定顯有錯誤之情形。再審原告上
      開主張僅係就原確定判決調查證據、認定事實之職權行使
      為指摘，然此僅涉及原確定判決取捨證據、認定事實有無
      錯誤之問題，與原確定判決適用法規顯有錯誤有別，再審
      原告執此主張原確定判決有民事訴訟法第496條第1項第1
      款之再審事由，要無可取。
　　⑵另公寓大廈管理條例第3條第3款、第4款僅係說明系爭大樓
      地下一至三樓連續壁，核屬系爭社區之共用部分，而依原
      確定判決記載「系爭社區地下一樓公共設施部分牆壁，經
      臺灣省土木技師公會..」（見原確定判決第4頁），可知
      原確定判決亦認地下一至三樓連續壁屬共用之公共設施，
      此要無爭執。而系爭社區地下一樓公共設施部分牆壁雖有
      滲漏水之情形，然未影響系爭房地、系爭停車位之通常效
      用或價值，或欠缺保證之品質，而不構成瑕疵，業經原確
      定判決論述綦詳，已如前述，本件顯與有無適用公寓大廈
      管理條例第3條第3款、第4款無涉，再審原告執此主張原
      確定判決適用法規顯有錯誤，應無可採。
　　⑶至最高法院90年度台上字第1460號判決，僅為於一般裁判
      性質，對於下級審無拘束力，核非民事訴訟法第496條第1
      項第1款所定之法規，自無適用法規顯有錯誤之問題，再
      審原告據此提起再審之訴，亦無理由。
　㈡就民事訴訟法第497條規定就足影響於判決之重要證物，漏未
    斟酌之再審事由部分：
　⒈按依民事訴訟法第466條不得上訴於第三審法院之事件，除同
    法第496條規定外，其經第二審確定之判決，如就足影響於
    判決之重要證物，漏未斟酌者，亦得提起再審之訴，民事訴
    訟法第497條定有明文。所謂「就足影響於判決之重要證物
    漏未斟酌」，係指足以影響判決基礎之重要證物，雖在前訴
    訟程序業已提出，然未經確定判決加以斟酌，或忽視當事人
    聲明之證據而不予調查，或就依聲請或依職權調查之證據未
    為判斷而言。
　⒉再審原告主張原確定判決漏未斟酌再證七及系爭估價報告書
    ，顯有就足影響於判決之重要證物漏未斟酌之情事云云。然
    原確定判決業於斟酌再證七所示志明公司之保固書及現場照
    片後，認系爭停車位本身並無因滲漏水而不能為通常使用，
    或因所在地下一樓公共設施牆壁部分滲漏水，致無法供停車
    使用之瑕疵（見原確定判決第4頁），已如前述。原確定判
    決復於斟酌系爭估價報告書後認定「至於本件於原審經兩造
    合意囑託社團法人新北市不動產估價師公會鑑定，以系爭房
    地公共設施比例39.05%推算地下一至三樓面積扣除車位面積
    後，約佔公共設施總面積比率61.74%，系爭房地經比較分析
    調整後之漏水價值減損比例為0%，經相乘後最後推定漏水價
    值減損比例為2.55%，有該會估價報告書存卷供參（見外放
    卷宗估價報告書第4-22、4-34頁）。然系爭社區地下一樓乃
    系爭社區公共設施部分，並非專有部分，且該估價報告書係
    以系爭社區地下一樓牆壁滲漏水乃系爭停車位之瑕疵為前提
    而鑑定，但系爭社區地下一樓公共設施部分牆壁漏水之情形
    ，既未影響系爭停車位之通常效用而不構成瑕疵，業如前述
    ，即難認影響其交易價值。故被上訴人（即再審原告）以該
    估價報告書主張系爭社區地下一樓公共設施部分牆壁滲漏水
    已影響其交易價值云云，亦非可採。」（見原確定判決第6
    頁），均於斟酌後詳予論述，並無漏未斟酌之情。是再審原
    告以原確定判決就足影響於判決之重要證物，漏未斟酌者，
    有民事訴訟法第497條之再審事由，亦無可採。
四、綜上所述，原確定判決並無民事訴訟法第496條第1項第1款
    、第497條之再審事由，再審原告提起本件再審之訴，為無
    理由，應予駁回。
五、據上論結，本件再審之訴為無理由，依民事訴訟法第78條，
     判決如主文。　　
中　　華　　民　　國　　110 　年　　3  　月　　 3     日
                  民事第十二庭  
　　　　　　　　　    審判長法　官  陳秀貞
                            法　官  毛彥程
                            法　官  蔡世芳
正本係照原本作成。
不得上訴。
中　　華　　民　　國　　110 　年　　3 　　月　　3 　　日
  　　　　　　　　　　　　　書記官　何敏華